【裁判字號】    92,交抗,1215
【裁判日期】    921230
【裁判案由】    違反道路交通管理處罰條例
【裁判全文】
臺灣高等法院交通事件裁定                      九十二年度交抗字第一二一五號
    抗  告  人
    即受處分人  甲○○
右抗告人因違反道路交通管理處罰條例案件，不服臺灣新竹地方法院九十二年度交聲
字第一四九八號，中華民國九十二年十一月二十八日裁定，提起抗告，本院裁定如左
：
    主  文
抗告駁回。
    理  由
一、按汽車駕駛人，行經有燈光號誌管制之交岔路口闖紅燈者，處新臺幣（下同）一
    千八百元以上五千四百元以下罰鍰；汽車駕駛人，有違反第五十三條情形，除依
    原條款處罰鍰外，並予記違規點數三點，道路交通管理處罰條例第五十三條、第
    六十三條第一項第三款分別定有明文。
二、抗告人即受處分人甲○○於民國九十一年二月六日八時許，駕駛其所有之車牌號
    碼ＡＰＹ─四五六號重機車，行經臺北市○○街二二○巷設有燈光號誌管制之交
    岔路口，竟闖紅燈由西向東行駛，適為臺北市政府警察局中正第二分局泉州街派
    出所員警向緒知發現，除將受處分人攔停外，並以第ＡＢＸ三二六九六五號違反
    道路交通管理事件通知單當場攔停舉發，受處分人拒絕簽收。嗣受處分人未於應
    到案日期前到案且未提出申訴，經交通部公路總局臺北區監理所板橋監理站依道
    路交通管理處罰條例第五十三條、第六十三條第一項第三款及違反道路交通管理
    事件統一裁罰標準表等規定，逕於九十二年八月八日以板監違字第裁四一─ＡＢ
    Ｘ三二六九六五號裁決書裁處受處分人罰鍰四千五百元，並記違規點數三點。
三、抗告意旨略以：受處分人在垂直方向之道路無人車靠近或通過十字路口情形下，
    並不存在任何正當理由可以限制人民往前行進穿過十字路口；以紅燈限制人民往
    前行進穿過十字路口，當然不符憲法第二十三條所規範「必要」性限制的條件，
    故受處分人雖於紅燈之情形下通行，惟係受憲法保障之行為，此時紅燈禁止人車
    前進、通行，已牴觸憲法而無效云云。
四、經查：受處分人駕駛前開重機車於右揭時地闖紅燈行駛之事實，業據受處分人所
    承認，並有臺北市政府警察局中正第二分局九十一年二月六日北市警交大字第Ａ
    ＢＸ三二六九六五號舉發違反道路交通管理事件通知單及板監違字第裁四一─Ａ
    ＢＸ三二六九六五號裁決書（見原審卷第七、八頁）附卷可稽。受處分人雖辯稱
    ：在垂直方向之道路無人車靠近或通過十字路口情形下，以紅燈限制人民往前行
    進穿過十字路口，不符憲法所規範「必要」性限制的條件云云。按上開道路交通
    管理處罰條例之規定，其目的係在維護所有可能參與交通之不特定人之安全，且
    依道路交通安全規則第一百零二條第一項第二款之規定，一切參與交通之人均應
    遵守交岔路口之燈光號誌或交通警察之指示，只要是紅燈，即應停車等待，不因
    垂直方向之道路是否無人車靠近或通過十字路口，而有不同，上開規定係維護交
    岔路口之交通安全及排除一切可能之危險所必須，且符合憲法第二十三條之旨。
    凡已考領駕駛執照之駕駛人，當知若未依燈光號誌或交通警察之指示將影響交通
    秩序，是縱紅燈時，垂直方向之道路並無人車靠近或通過十字路口，為保障其他
    駕駛及路人之安全及權益，駕駛人遵照燈光號誌之指示禁止通行，否則又何須設
    置燈光號誌維護交通秩序？是受處分人以上述辯詞指摘原處分不當云云，顯無理
    由。本件事證明確，受處分人駕駛上開重機車確有闖紅燈行駛之違規行為，堪以
    認定。
五、原審因而認受處分人確有如舉發違反道路交通管理事件通知單所載之違規事實，
    原處分機關依前揭規定就受處分人違規之行為裁處受處分人四千五百元，並記違
    規點數三點，並無違誤，而駁回受處分人異議之聲請，經核並無不合。受處分人
    提起抗告，為無理由，應予駁回。
據上論結，應依道路交通管理處罰條例第八十九條、道路交通案件處理辦法第二十六
條、刑事訴訟法第四百十二條，裁定如主文。
中      華      民      國    九十二    年     十二     月     三十     日
                              臺灣高等法院交通法庭
                                  審判長法  官  楊  照  男
                                        法  官  陳  炳  彰
                                        法  官  王  詠  寰
右正本證明與原本無異。
不得再抗告。
                                        書記官  駱  麗  君
中      華      民      國    九十二    年     十二     月     三十     日


司法院資訊處製作；財團法人民間司法改革基金會備份。
